最高法院刑事判決　　　　　　　　　　　　　　　九十三年度台上字第一九二三號
　　上　訴　人　台灣高等法院高雄分院檢察署檢察官
　　被　　　告　甲○○
右上訴人因被告違反商業會計法等罪案件，不服台灣高等法院高雄分院中華民國九十
年九月十九日第二審判決（九十年度上訴字第一二三六號，起訴案號：台灣高雄地方
法院檢察署九十年度偵字第四一四五、四二六九號），提起上訴，本院判決如左：
    主  文
原判決撤銷，發回台灣高等法院高雄分院。
    理  由
本件原判決認定被告甲○○係納稅義務人雅彬有限公司（下稱雅彬公司）之負責人，
為商業會計法所稱之商業負責人，負有據實製作薪資所得扣繳暨免扣繳憑單及登載營
利事業所得稅結算申報書之義務，為從事業務之人，其明知黃玟瑞於民國八十六年及
八十七年間並未在公司任職，竟基於行使偽造工資表及行使填載不實扣繳憑單之概括
犯意，向不詳姓名之人取得黃玟瑞之身分資料及印章後，交與不知情之會計事務所人
員，先後於八十六年及八十七年間製作黃玟瑞領取薪資新台幣（下同）十八萬元及九
萬六千元之員工薪資表之私文書（兼屬業務上製作之文書），並將此不實事項填載於
業務上所製作之各類所得扣繳暨免扣繳憑單，持向財政部高雄市國稅局新興稽徵所申
報各該年度營利事業所得稅，以此不正當方法逃漏各該年度之營利事業所得稅四萬五
千元、二萬四千元，足生損害於黃玟瑞及稅捐稽徵機關課稅之正確性，因而撤銷第一
審之科刑判決，改判論處被告公司負責人為納稅義務人，以不正當方法，逃漏稅捐罪
刑；又公司負責人為納稅義務人，以不正當方法，逃漏稅捐罪刑；又連續行使偽造私
文書，足以生損害於公眾及他人罪刑，固非無見。
惟查(一)商業會計法第七十一條第一款所稱之會計憑證，依同法第十五條規定，分為原
始憑證與記帳憑證二類，原始憑證係指證明事項之經過，而為造具記帳憑證所根據之
憑證；記帳憑證係指證明會計人員之責任，而為記帳所根據之憑證。以薪資支出為例
，營利事業所得稅查核準則第七十一條第十一款規定：「薪資支出之原始憑證，為收
據或簽收之名冊，其由工會或合作社出具之收據，應另付工人之印領清冊，職工薪資
如係送交銀行分別存入各該職工帳戶者，應以銀行蓋章證明存入之清單予以認定」。
則員工薪資扣繳暨免扣繳憑單，僅係證明全年度支付員工薪資及代為扣繳綜合所得稅
之情形，為徵、繳雙方課徵與申報綜合所得稅之依據，其既非造具記帳憑證所根據之
憑證，亦非證明處理會計事項人員之責任而為記帳所根據之憑證，自非商業會計法第
十五條所指之商業會計憑證。是被告於扣繳或免扣繳憑單上為不實之填載，僅能論以
其他罪名，尚不成立上開商業會計法之罪。原判決認定被告製作黃玟瑞之八十六、八
十七年度各類所得扣繳及免扣繳憑單，而論被告以商業負責人以明知不實事項而填製
會計憑證罪刑，自有適用法則不當之違誤。(二)按營利事業於申報各年度營利事業所得
稅，均以「營利事業所得稅結算申報書」為之，此觀所得稅法第七十一條規定甚明。
原判決既認定被告有據實製作營利事業所得稅結算申報書之義務，明知黃玟瑞未在其
公司任職，竟將黃玟瑞之身分資料及印章，交與不知情之會計事務所人員，先後製作
黃玟瑞之八十六年及八十七年各類所得扣繳暨免扣繳憑單，持向稅捐單位申報各該年
度營利事業所得稅，以逃漏營利事業所得稅等語，如果無訛，被告於申報雅彬公司營
利事業所得稅時，是否同時行使內容記載不實之申報書？且該申報日期為何？此部分
事實尚有未明，原判決未予調查、審認，遽為判決，併有可議。檢察官上訴意旨指摘
原判決不當，尚非全無理由，應認有撤銷發回更審之原因。
據上論結，應依刑事訴訟法第三百九十七條、第四百零一條，判決如主文。
中　　　華　　　民　　　國　　九十三　　年　　　四　　　月　　 十五 　　日
                              最高法院刑事第七庭
                                  審判長法官  莊　登　照
                                        法官  洪　明　輝
                                        法官  黃　一　鑫
                                        法官  魏　新　和
                                        法官  林　秀　夫
      右正本證明與原本無異
                                              書  記  官
中　　　華　　　民　　　國　　九十三　　年　　　四　　　月　　 二十 　　日
                                                                        Ｑ
